行　政　法　院　判　決　　　　　　　　　　　　　八十八年度判字第二八三五號
　　原　　　告　甲○○
　　被　　　告　財政部台灣省北區國稅局
右當事人間因綜合所得稅事件，原告不服行政院中華民國八十八年二月三日台八十八
訴字第○四八○一號再訴願決定，提起行政訴訟，本院判決如左︰
　　主  文
原告之訴駁回。
　　事  實
緣原告民國（以下同）八十一年度綜合所得稅結算申報，被告以其漏報取自國防部中
山科學研究院（以下簡稱中科院）之薪資所得計新台幣（下同）六五一、二四○元，
乃核定補徵稅額一一二、八五六元。原告不服，就取自中科院薪資所得六五一、二四
○元部分，申經復查結果，未准變更。提起訴願、再訴願，均遭決定駁回，遂提起行
政訴訟，茲摘兩造訴辯意旨如次：
原告起訴意旨略謂︰一、就被告程序不合法之部分陳述如左：（一）、決定書完成之
時限：１相關法令：(1)稅捐稽徵法第三十五條：稅捐稽徵機關對有關復查之申請，應
於接到申請書後二個月內復查決定，並作成決定書，通知納稅義務人。(2)稅捐稽徵法
第三十八條：稅捐稽徵機關應於復查決定後十日內，填發補繳稅款繳納通知書，通知
納稅義務人繳納。(3)訴願法第二十條：訴願之決定，自收受訴願書之次日起，應於三
個月內為之；必要時得予延長一次。但不得逾二個月，並通知訴願人。２事實：(1)原
告首次收到北區國稅局稽徵所之核定稅額繳款書之繳納期限為八十六年七月二十五日
，原告依法定期限於八十六年七月二十三日提出復查申請。(2)北區國稅局於八十六年
十月二十八日以財北國稅法字第八六○四四一○六號復查決定書駁回所請；此一復
查決定書完成日期已逾越稅捐稽徵法第三十五條之期限，應屬不合程序而歸於無效。
(3)原告於八十六年十一月二十八日向財政部提出訴願申請。(4)財政部於八十七年八月
二十八日以台財訴第000000000號訴願決定書，駁回所請，唯此一訴願決定
書之完成期限亦已逾越訴願法第二十條之期限，亦應屬不合程序，而屬無效。(5)原告
雖對該訴願決定書之合法性仍有質疑，唯仍於收到後之法定期限內，即八十七年八月
二十八日向行政院提出再訴願申請。(6)行政院於八十八年二月三日以台八十八訴字第
○四八○一號決定書，駁回所請。３綜合前述事實，北區國稅局、財政部及行政院所
作決定均已逾越法定期限，其所作處分因程序不合，應已屬無效；中科院部分同仁於
此一非法之要求補稅案中，因對相關法令之未充分瞭解致延後提出各項申請，均遭以
程序不合之理由而駁回，但各財稅機關對於自身之違反程序行為則強詞奪理詭稱各相
關法條不具強制性，如此知法犯法之行為亟待司法機關之導正。（二）、扣繳憑單之
合法性：１相關法令：(1)所得稅法第九十二條：第八十八條各類所得之扣繳義務人，
應於每月十日前將上一月內所扣稅款向國庫繳清，並於每年一月底前將上一年內扣繳
各納稅義務人之稅款數額，開具扣繳憑單，彙報該管稽徵機關查核；並應於二月十日
前將扣繳憑單填發納稅義務人。(2)所得稅法第七十六條：納稅義務人辦理結算申報，
應檢附扣繳憑單，自繳稅款繳款書收據，及其他有關證明文件、單據。(3)所得稅法施
行細則第六十八條：納稅義務人辦理申報時未依規定檢附各項附表或證明文件者，稽
徵機關應通知其於七日內補正。２事實：(1)基於上述三法條所規定，納稅義務人於法
定期限內辦理綜合所得稅申報時，僅能依合法取得之各項憑證辦理；若無法取得或扣
繳義務人不發予扣繳憑單部分則不得辦理申報，其理至明。(2)原告辦理八十一年度綜
合所得稅申報時係依合法取得之扣繳憑單辦理，並無短報一分一毫，並經當時稽徵單
位查核無誤；今北區國稅局所稱「短報中科院薪資所得六五一、二四○元」一節，顯
已非八十二年初本人申報時之憑單，何時獲得﹖如何獲得﹖何時附卷﹖在在均有可疑
之處；其合法性如何﹖更值追查，今北區國稅局不以八十二年初中山科學研究院依法
提報之扣繳憑單為依據，反以後來以不法手段獲得且未經納稅義務人認可之憑單為據
要求原告補繳稅款，顯屬不當；若今中山科學研究院再提出另一不同額度之扣繳憑單
，是否又可作為扣繳之依據﹖３綜合前述法令與所陳事實，被告以不合法之扣繳憑單
要求補稅，係一完全非法之行為，亦亟待司法機關之維護法律尊嚴也。（三）、欠繳
稅款追償對象之適當性：１相關法令：(1)所得稅法第八十九條：扣繳義務人未履行扣
繳責任，而有行蹤不明或其他情事，致無從追究者，稽徵機關得逕向納稅義務人徵收
之。(2)所得稅法第九十四條：扣繳義務人於扣繳稅款時，應隨時通知納稅義務人，並
依本法第九十二條之規定填具扣繳憑單發給納稅義務人，如原扣稅額與稽徵機關核定
稅額不符時，扣繳義務人於繳納稅款後，應將溢扣之款退還納稅義務人，不足之數由
扣繳義務人補繳，但扣繳義務人得向納稅義務人追償之。２事實：(1)中山科學研究院
自成立伊始即未依法於扣繳稅款時隨時通知納稅義務人，僅於薪資或研究加給有所異
動時方填單通知員工；至民國八十五年以後方依法每月通知。(2)該院扣繳義務人依所
得稅法第九十二條每月十日前將上一月所扣稅款向國庫繳清時，稽徵機關應即依規定
之扣繳率或扣繳辦法核定稅額，如原扣額與核定額不符時，不足之數應由扣繳義務人
補繳；多年來該院依額繳款，從未遭不足補繳之處置；顯見系爭之研究加給部分在歷
年來之時空背景下均屬免稅範圍應無異議，否則如此多人多次之漏報稅捐歷數十年而
未能為稅捐機關察覺並處置，未免匪夷所思。(3)依同條「「原扣繳額與稽徵機關核定
稅額不符時，不足之數應由扣繳義務人補繳。」故無論該項所謂補繳稅款是否應繳，
但稅捐稽徵機關之追償對象除非扣繳義務人行蹤不明無從追究者方可向納稅義務人追
償，否則應為依所得稅法第八十九條第二款所定義之扣繳義務人；亦即中山科學研究
院之主辦會計人員、院長或相關主管，而非員工本人；現稽徵機關一再向員工追討所
謂漏稅，除造成多數員工之不便與困擾外，亦為違法之舉。３由前項所陳事實，若稅
捐稽徵機關認為中山科學研究院員工有欠繳綜合所得稅之事實時其追償對象，依法應
為扣繳義務人而非納稅義務人，今臺北市國稅局不此之圖逕向原告要求補繳，亦顯屬
非法也。二、就被告對法令解釋錯誤部分：（一）被告要求原告補繳綜合所得稅所依
據之法條為「所得稅法第十四條第一項第三類及同法第四條第八款」，唯不適用之範
圍為「授與人提供勞務所取得之報酬」；原告於中科院服務，其中提供勞務之部分已
由中科院給予薪資與專業加給，與一般軍、公人員相同；系爭之研究加給係基於本人
於國防科學研究領域有所貢獻而給予者，其與勞務報酬不同，不可一概而論，故本項
補助費依法屬於免納所得稅應無爭議；且二十餘年來無論行政院、財政部、國防部、
中科院及員工本人均依此共識而作免納所得稅之處置，若此一認知為不合法則數十年
來相關各機關之各級主官、管及承辦人均難辭怠忽職守之責；又該兩條文中均無「按
月定額支給者為薪資所得」之述；而被告逕將此一目撰之文辭強行納入解釋，顯為
不當。（二）被告聲稱中科院非軍職員工之研究加給係依職級發給，原告亦願在此再
加說明如次：所謂職級之解釋乃為每一員工之文官或比照文官職等，如簡任十職等技
監、薦任九職等技正等．．．，此亦為中科院核發每人每月薪資之依據；而研究加給
之品位等級（如研究員、副研究員等）則與職級並未具絕對之關係，部分人員雖職級
不高，但因對研發計畫之貢獻較高而能獲得較高之品位評定，反之亦然；而每一新進
員工於辦理進用程序時對於其薪資職級及品位等級均有不同之評審標準與作業；故品
位加給之不屬薪資範圍且合於所得稅法第四條第八款免稅範圍甚明，其性質更異於一
般勞務所得。本項理由中科院曾於八十一年十一月三日以訓誠字一六八七三號函財
政部台灣省北區國稅局將該院科技人員品位加給及技術津貼之由來、給予精神、發放
方式及與稅務機關來往協商經過詳加說明，尤其對於該項給予之本質定位為「勵科
技人員竭盡心智參與研發工作，另編列研究人員研究補助費及技術津貼。」；其不屬
提供勞務所得者至明。若該局或其他財稅機關當時若有異議應即刻表示而非待三年多
之後方表示不同之認知。（三）按公務人員俸給法第三條：「公務人員之俸給，分本
俸、年功俸及加給，均以月計之。」又公務人員考績法第七條：「年終考績懲依左
列規定：一、甲等．．．。二、乙等．．．。三、丙等．．．。四、丁等．．．。前
項所稱俸給總額，指公務人員俸給法所定之本俸、年功俸及其他法定加給。」原告為
依法任命之公務員，自本補稅案發生後，與原告具相同身分之同仁多次向中科院及國
防部反映要求依法發給全額之考績金；唯均被國防部以原告所領之品位加給不屬薪
俸之一部而予拒發；同一事實經兩不同機關，在不同之立場而有相反之解釋，亦無法
令原告信服；此一事實原告於再訴願申請書中提請行政院予以明確裁奪，唯仍遭故意
忽視而不予說明；此亦亟待司法機關予以明確界定者也。三、就被告有違常理部分：
（一）被告認定系爭所得為應稅所得，其所依據者為財政部六十八年十一月三十日台
財稅字第三八五○一號函釋「一、凡依職級按月、定額發給者，屬研究人員之薪資所
得，應辦理扣繳，並於年度申報綜合所得稅。二、如係按研究計畫個案給付，並非通
案、按職級、按月給付者，則為研究補助費，依法可免納所得稅。．．．」，依該函
釋內容以察：１如前開所述，本件系爭所得究竟是否屬免稅之研究補助費，首應審查
者，為該項所得之本質，而非給付之方式，被告以法律未規定之要件限制免稅之認定
標準，顯然失當。再者，若中科院將每人之品位加給或技術津貼改採每月不定額之方
式發給以規避稅賦；則財稅機關是否可接受﹖若否，則發給方式顯非屬免稅與否判定
之決定性因素；又中科院為免滋誤會而混淆不清，故自成立之時即將薪資與研究加給
（即品位加給）分別發放；薪資與一般公務人員相同於每月初發放，而研究加給則於
月終前發予各員工；直至八十三年十月開始從新解釋給予精神，始將此二原本不同本
質之給予併同發放；而被告強行將此研究加給追溯至七十九年納入當時並不適合之薪
資項下顯為不當。２至系爭「品位加給」之本質為何﹖給付機關遠比其他機關清楚，
本案系爭所得既經當初發放單位認定屬免稅所得，自足堪信，且二十餘年來扣繳機關
及徵、納雙方均依此認定，財政部亦從未置喙，益證該項所得在八十三年行政院重新
作成解釋之前確為免稅之研究補助費無疑。３如稅捐稽徵機關認為中山科學院對系爭
「品位加給」之本質判定未具能力，則當於六十八年發函之時即應要求中科院將給付
情形提報財稅機關審查後予以明確之定義；若未作此一要求，則顯然認同中科院相關
人員具備判別能力；而對於各相關人員所作之處分應無條件認可。（二）本案系爭所
得自八十三年行政院、財政部、國防部及中科院重新解釋後，要求中科院全體非軍職
員工均應將系爭所得納入薪資所得而繳納所得稅；唯依常理法不溯既往之原則，對於
八十二年以前之部分則不應再予追討；尤其其中各財稅機關有違法理之處，多不勝數
；實不宜再強行要求中科院非軍職員工補納此一所謂之欠稅。四、綜合上述，本案系
爭「品位加給」於發給之當時確屬免稅所得稅範圍，被告應撤銷所作非法處分，又因
本案所有原告與被告及相關機關來往函件均未呈報鈞院備案，為恐有所疏漏或辭不達
意處，謹將所有相關文件印呈；並依行政訴訟法第十九條之規定聲請指定期日傳喚原
告、被告到庭，為言詞辯論。尚請鈞院將原處分、復查決定、訴願及再訴願決定均撤
銷等語。
被告答辯意旨略謂：一、按「左列各種所得，免納所得稅：．．．八、中華民國政府
或外國政府、國際機構、教育、文化、科學研究機關、團體，或其他公私組織，為獎
勵進修、研究或參加科學或職業訓練而給與之獎學金及研究、考察補助費等。但受領
之獎學金或補助費，如係為授與人提供勞務所取得之報酬，不適用之。」「一凡依職
級按月定額發給者，應屬各該研究人員之薪資所得，應於給付時依法辦理扣繳，所得
人並應於年度結算申報時合併申報課稅。二如係按研究計劃個案給付、並非通案按職
級按月給付者，則為研究補助費，依法可免納所得稅。三如屬第一種情形，中科院以
往未依法扣繳，所得人以往年度亦未申報納稅者，應即請中科院轉知各所得人自行向
稽徵機關補報並補繳應納稅款，可免予處罰，自六十九年一月起，中科院應於給付時
依法扣繳，所得人應於每年終後合併申報綜合所得稅。四本案經報奉行政院六十八年
十一月八日台六十八財第一一二○四號函准予備查在案。」「中科院給付非軍職人員
「科技品位加給」暨「技術津貼」之所得稅徵免原則，仍請依本部六十八年十一月三
十日台財稅第三八五○一號函辦理。」分別為所得稅法第四條第八款所規定及財政部
六十八年十一月三十日台財稅第三八五○一號函、八十四年八月十四日台財稅第八四
一六四一四一八號函釋在案。次按「中科院給付非軍職人員之科技品位加給暨技術津
貼，免扣繳所得稅一案，與現行法令規定不合，奉示：本案應依法課徵所得稅；至追
課以往年度所得部分，請洽商財政部妥為處理．．．。」復為行政院秘書長八十四年
十月十七日台八十四財三七○○七號函釋在案。二、經查中科院之預算雖分別依計畫
編列人事費支應其員工之各項給與，但實際上領受「科技品位加給」或「技術津貼」
之非軍職人員，無論配屬之單位或參與不同計畫，悉依該院所訂「科技人員品位加給
支給標準表」、「技術員薪給標準表」之等級，每月按級定額領取「科技品位加給」
或「技術津貼」。該院與其聘僱人員之約定事項亦載明所指薪給，除實物代金及眷補
費外，包括全部給與，是以該院非軍職人員所領受之「科技品位加給」或「技術津貼
」，核屬其因提供勞務所取得之報酬，另本局於八十二年間曾派員前往該院現場瞭解
結果，該院支付非軍職人員之「科技品位加給」及「技術津貼」係採按月給付方式，
是依前揭法條及函釋規定，原核定以系爭薪資所得（研究補助費或品位加給）六五一
、二四○元，併課當年度綜合所得額，核定應補稅額一一二、八五六元，要無不合，
請予維持。三、至原告主張原處分機關在認定標準未明確前，追溯補徵系爭所得之綜
合所得稅，實有悖依法課稅原則乙節；按財政部六十八年十一月三十日台財稅第三八
五○一號函釋，中科院發給研究人員之研究加給依職級按月定額發給者，應屬各該研
究人員之薪資所得，應於給付時應依法辦理扣繳，所得人並應於年度結算申報時合併
申報課稅，並自六十九年一月起適用。是「品位加給」屬薪資所得應合併申報課稅已
臻明確，原告主張顯係對法令之誤解。四、另主張財政部及其所屬各區國稅局身為行
政主管機關，雖得本於職權依據所得稅法責成行政釋示聲明應稅之主張，但自民國六
十八年稽徵機關函示徵免原則以來至民國八十三年十一月十七日確定應稅之期間中科
院依徵免則認定免稅，並多次向桃園稅捐稽徵處及北區國稅局據實說明，而主管機關
除以所得稅法令彙編之函示，及不作為之默示同意此部分免稅，導致長期以來中科院
員工信賴此等主張乙節，查就中科院系爭「品位加給」或「技術津貼」是否依法扣繳
、申報情事，於本局成立前即八十年元月間經桃園縣稅捐稽徵處大溪分處去函中科院
請依法辦理，本局成立後亦先後多次函請中科院提示資料供核，此有本局大溪稽徵所
八十三年一月二十二日北區國稅大溪審第00000000號等函件可稽，是原告主
張委無足採。且按現行所得稅法對此相關之規定條文，係於民國五十二年制訂迄今，
對系爭「品位加給」及「技術津貼」應依法課徵所得稅之規定並未修正，本局依所得
稅法規定補徵八十一年度綜合所得稅，依法並無不合，請予維持。五、至原告主張按
所得稅法第八十九條第二項規定，稽徵單位有義務先行向扣繳義務人進行賠繳義務之
索。而非逕踐行此向納稅義務人之徵收乙節，按依「凡有中華民國來源所得之個人，
應就其中華民國來源之所得，依本法規定，課徵綜合所得稅。」、「納稅義務人應於
每年二月二十日起至三月底止，填具結算申報書，向該管稽徵機關，申報其上一年度
內構成綜合所得總額．．．，以及有關減免、扣除之事實，並應依其全年應納稅額減
除暫繳稅額及尚未抵繳之扣繳稅額，計算其應納之結算稅額，於申報前自行繳納。．
．．。」分別為所得稅法第二條及第七十一條第一項所明定。是本件原告既有前揭規
定之應稅所得，即應依法合併申報綜合所得稅，原告未依規定合併申報，本局據以併
課補徵，要無不合，原告主張，顯無理由，委無足採。六、綜上論述：原處分及所為
復查、訴願、再訴願決定並無違誤，請駁回原告之訴等語。
　　理  由
按中華民國政府或外國政府，國際機構、教育、文化、科學研究機構、團體，或其他
公私組織，為勵進修、研究或參加科學或職業訓練而給與之學金及研究、考察補
助費等所得，免納所得稅。但受領之學金或補助費，如係為授與人提供勞務所取得
之報酬，不適用之，為行為時所得稅法第四條第八款所規定。又凡公、教、軍、警、
公私事業職工薪資及提供勞務者之所得，為薪資所得，該項所得之計算，以在職務上
或工作上取得之各種薪資收入為所得額；前項薪資包括薪金、俸給、工資、津貼、歲
費、金、紅利、各種補助費及按月或按年分期給付之退休金或養老金。但為雇主之
目的，執行職務而支領之差旅費、日支費及加班費不超過規定標準者，及依同法第四
條規定免稅之項目，不在此限，復為同法第十四條第一項第三類所明定。本件原告八
十一年度綜合所得稅結算申報，其取自中科院之薪資所得六五一、二四○元，未合併
申報，被告乃核定應補徵稅額一一二、八五六元。原告不服，就該薪資所得本稅部分
，循序提起行政訴訟，主張如事實欄所載。經查，憲法第一百六十五條、第一百六十
六條、第一百六十七條第三款，係規定教育科學藝術工作者生活之保障、科學之發明
與創造之獎勵及古蹟文物之保護、於學術或技術有發明者之獎勵與補助等，與憲法第
十九條規定人民有依法律納稅之義務，兩者併行不背。前者，要求政府依國民經濟進
展之情形，隨時提高教育科學藝術工作者之待遇、勵或補助發明者；但並不因此免
除該類人員依法納稅之義務。故除法律明定得免納稅義務者外，稅捐單位對之課徵各
類稅款，無違憲法第一百六十五條、第一百六十六條、第一百六十七條第三款、第一
百七十條及中央法規標準法第十一條規定。是中科院不論依何法源設立，其所屬人員
除非法律明定免徵所得稅外，自不得解免其納稅之義務，原告指所得稅法第四條第八
款但書之規定違憲云云，要無可取。又行政法上所謂信賴保護原則，係指人民因相信
既存之法秩序，而安排其生活或處置其財產，則不能因嗣後法規之制定或修正，而使
其遭受不能預見之損害，用以保護人民之既得權益。本原則之適用，係在禁止新制定
或修正法規有溯及既往之效力。而所謂平等原則，係指相同之事件應為相同之處理，
不同之事件則應為不同之處理，除有合理正當之事由外，否則不得為差別待遇。本件
中科院之預算雖分別依計畫編列人事費支應其員工之各項給與，但實際上領受「品位
加給」或「技術津貼」之非軍職人員，無論配屬之單位參與不同計畫，均依該院所訂
「科技人員品位加給支給標準表」、「技術員薪給標準表」之等級，每月按級定額領
取科技品位加給或技術津貼。且該院與其聘僱人員之約定事項亦載明所指薪給，除實
物代金及眷補費外，包括全部給與，其非軍職人員所領受之科技品位加給或技術津貼
，核屬因提供勞務所取得之報酬，應無行為時所得稅法第四條第八款免納所得稅規定
之適用。況被告於八十二年間派員前往該中科院瞭解結果，其支付非軍職人員之科技
品位加給及技術津貼確係按月給付方式，復經中科院八十一年十一月三日（八一）訓
誠字第一六八七三號函致該局，說明該院各類薪資扣繳所得稅狀況：「本院於年度開
始即訂有各項研究計畫，並按照研究計畫逐月實施。各項研究計畫除一般經費外，為
獎勵科技人員竭盡心智參與研發工作，另編列研發人員研究補助費及技術津貼。為便
利作業，研發人員研究補助費係採按月發放方式，再經由成本歸戶手續，回歸計畫預
算內（研究補助費採個案給付，必將增加人力及作業之負擔，不符經濟效益）」等語
。足見中科院給付非軍職員工之品位加給及技術津貼之所得，屬經常性研究補助費給
與，依職級按月定額支給，為提供勞務所取得之報酬，依首揭規定，核非免稅之薪資
所得，被告依法發單補徵稅款，未逾稅捐稽徵法第二十一條所定核課期間，於法並無
不合。次查，所得稅法第四條第八款立法意旨，固在獎勵研究等，但仍須合於該款規
定要件者，始能獲免稅獎勵，尚非所有獎學金或補助費均得免稅。而首揭所得稅法規
定一直未變更，解釋該稅法之行政院及財政部之函釋縱有變更，既未及於法規之制定
或修正，則上開函釋之變更應追溯至首開稅法頒布時生效適用，無行政法信賴保護原
則之適用，且與中央法規標準法第五條、第六條無違，亦無須依該法第七條送立法院
。況財政部（六十八）台財稅第三八五○一號函係謂：「一、凡依職級按月定額發給
者，應屬各該研究人員之薪資所得，應於給付時應依法辦理扣繳，所得人並應於年度
結算申報時合併申報課稅。二、如係按研究計畫個案給付、並非通案按職級按月給付
者，則為研究補助費，依法可免納所得稅。三、如屬第一種情形，中科院以往未依法
扣繳，所得人以往年度亦未申報納稅者，應即請中科院轉知各所得人自行向稽徵機關
補報並補繳應納稅款，可免予處罰，自六十九年一月起，中科院應於給付時依法扣繳
，所得人應於每年終後合併申報綜合所得稅。．．．」該函釋明白指出，凡依職級按
月定額發給者，應屬研究人員之薪資所得，所得人應申報課稅，並未就系爭依職級按
月定額發給之所得為應予免稅之承諾，無信賴保護原則之適用。被告八十二年四月十
五日北區國稅三第八二○○七三○七號函僅係該局對財政部之建議函，並非對外發布
之有效函釋，亦不因該建議函而生信賴保護之問題。行政院、財政部就中科院非軍職
人員所領品位加給及技術津貼等函釋，均係對該類所得是否合於所得稅法第四條第八
條免稅條件為解釋，亦即對條文文義為闡明，性質上為解釋函，應自法規生效之日起
有其適用，上開函釋並非就稅法未規定事項另作補充規定，本院八十七年度判字第二
○一九號判決亦認上開函釋為「解釋」函，自法規生效日起適用，與行政院七十八年
四月二十九日行政院台八十七規字第一○九○號函並無不同。原告所引本院其他判決
，與本案情形有間，且非判例，尚無拘束本件效力。而有無扣繳憑單，扣繳義務人是
否違反扣繳義務，於原告之納稅義務並無影響。蓋扣繳制度係納稅義務人於結算申報
前取得所得時，預計其應納之稅額，責由扣繳義務人於給付該所得時，先行扣繳預計
之稅款，嗣納稅義務人結算申報時，持以扣抵應納稅額，是所扣繳之稅款，實由納稅
義務人負擔。扣繳義務人未盡納稅義務時，稅捐稽徵機關固得依所得稅法第九十五條
第一項令扣繳義務人補繳，再由扣繳義務人向納稅義務人追償之。如扣繳義務人有行
蹤不明或其他情事致無從追究者，依同法第八十九條第二項規定，得經向納稅義務人
徵收之。惟該二規定，並非禁止稽徵機關於結算申報繳稅期限屆滿後，亦不得直接向
納稅義務人徵收。扣繳主要用意在於結算申報期前先行收取稅款，如已屆結算申報期
，納稅義務人漏未申報，稅捐稽徵機關可依稅捐稽徵法第二十一條第二項規定補徵其
稅款，無庸先向扣繳義務人追繳應扣繳之稅款，扣繳義務人再向納稅義務人追償之；
所追繳之扣繳稅款再與結算申報之應納稅額相較，不足部分再向納稅義務人徵收，多
餘部分退還納稅義務人，徒增勞費。又稅捐稽徵法第二十一條第一項第一款、第三款
，係關於稅捐核課期間之規定，與所得稅法第九十四條扣繳義務人未履行扣繳義務之
處理及第八十九條第二項扣繳稅款之追補規定事項不同，無中央法規標準法第十六條
所定普通法與特別法關係。有關作成復查決定書、訴願決定書、再訴願決定書之期間
為訓示期間，並非法定不變期間，自不得以逾期為由而認決定書無效。另納稅義務人
如有前開所得稅法第十四條第一項各類之所得，即應依同法第七十一條規定申報納稅
，非以扣繳憑單之有無，為課稅之依據。所得稅法第九十五條之規定，僅係為加強課
稅資料之正確性，授予稽徵機關調查及督促扣繳義務人對於扣繳報告之確實，尚不因
稽徵機關未為調查或督促扣繳義務人，即認納稅義務人就其取得之所得不負申報納稅
之義務。該條文雖規定稽徵機關「應」隨時調查、督促，稽徵人員如未盡調查、監督
責任，僅其應否負失職責任而已，納稅義務人並非因而享有免稅優惠。再者，課稅與
否應由稽徵機關依法認定，非可由事業團體或機關自行認定，原告主張系爭所得既經
發放單位認定為免稅，足堪信實云云，應屬誤解。訴願法第十九條規定，訴願就書面
審查決定之，必要時，得為言詞辯論。故訴願、再訴願（訴願法第二十七條準用第十
九條規定）係以書面審查決定為原則，言詞辯論於必要時始例外為之。本件訴願及再
訴願機關認無言詞辯論之必要，依法律所規定之程序，就書面審查而為決定，自無違
誤。綜上所述，原告主張各節均無可採，被告依首揭規定補徵原告漏報稅款，一再訴
願決定，遞予維持，俱無違誤。原告起訴意旨，難謂有理，應予駁回。又本件事證已
臻明晰，原告請求行言詞辯論核無必要，併此明。
據上論結，本件原告之訴為無理由，爰依行政訴訟法第二十六條後段，判決如主文。
中    華    民    國     八十八      年      六      月     二十四      日
                    行 政 法 院 第 二 庭
                                審 判 長 評  事      陳  石  獅
                                         評  事      徐  樹  海
                                         評  事      彭  鳳  至
                                         評  事      黃  合  文
                                         評  事      林  茂  權
右  正  本  證  明  與  原  本  無  異
                                         法院書記官  蘇  金  全
中    華    民    國     八十八      年      六      月     二十五      日
